【裁判字號】    89,上易,365
【裁判日期】    890419
【裁判案由】    傷害等
【裁判全文】
臺灣高等法院高雄分院刑事判決          八十九年度上易字第三六五號
    上  訴  人  臺灣屏東地方法院檢察署檢察官
    上  訴  人
    即  被  告  乙○○
右上訴人因被告傷害等案件，不服臺灣屏東地方法院八十七年度易字第一九六六號中
華民國八十九年一月三十一日第一審判決（起訴案號：臺灣屏東地方法院檢察署八十
七年度偵字第六七二五號；併辦案號：同署八十七年度偵字第六八四八號），提起上
訴，本院判決如左：
      主      文
上訴駁回。
      事      實
一、乙○○因甲○○傷害其父成重傷，雙方於民國（下同）八十七年九月二十五日約
    至萬丹鄉公所調解委員會調解，會談中甲○○僅同意賠償新台幣（下同）六佰萬
    元（公訴人誤載為一百萬元），與乙○○所要求之一千六百萬元相差懸殊而調解
    不成立，調解散會後，乙○○見甲○○欲駕車離去，竟與不詳姓名之成年人五、
    六人，共同基於強制之犯意聯絡，趨前阻止甲○○駕車離去，並對甲○○稱：「
    今天一定要有個結果，不然你走不了」等語，脅迫甲○○搭乘乙○○之妹之男友
    蔡英宜（單純駕車，無犯意聯絡）所駕駛之自小客車，將其載至屏東縣萬丹鄉下
    本縣廓一之二十五號乙○○住所中繼續談判，雙方於談判中就賠償數額遲未能達
    成一致，乙○○乃單純基於傷害之犯意，出手毆打甲○○，致其上額瘀挫傷三ｘ
    三公分、右臉瘀挫傷三ｘ三公分、左前臂瘀挫傷二ｘ二公分之傷害。嗣因談判未
    得要領，乙○○乃要求甲○○之弟翟政遠及其母翟溫雲妹到場加入談判，最後終
    於達成賠償一千萬元之協議。
二、案經甲○○訴由台灣屏東地方法院檢察署檢察官偵查起訴暨翟政遠訴由同署移送
    併辦。
      理      由
一、右開傷害之事實，業據上訴人即被告乙○○坦認不諱，且經告訴人甲○○於偵審
    中指證歷歷，復有診斷證明書一紙存卷可參，事證明確，其傷害犯行堪已認定。
    至其與不詳之成年人五、六人脅迫甲○○進入蔡英宜之小客車，將之載至被告乙
    ○○家中續行談判，涉有強制罪部分，被告則矢口否認此部分犯行，辯稱：未強
    迫告訴人上車，伊同意前往我家探望我父親云云。然查，上開強制罪犯行，亦經
    告訴人甲○○指訴歷歷，核與甲○○同去調解之友人顏光裕於偵查中証稱：甲○
    ○表示自己要開車回去，但對方不讓他開，硬要強迫他坐上對方之車子等語（偵
    卷十三頁）在卷明確；被告於原審亦供承在調解中一度持煙灰缸丟擲甲○○（原
    審卷一之六頁反面），會談中氣氛既然如此火爆，雙方又未能就賠償金額達成共
    識，而簡家親友到場參與調解者，人數眾多，形成壓力，甲○○急欲離去，顯無
    再至簡家商談之意願。衡情，若甲○○係自願前去簡家續行商談賠償之金額，理
    應自行開車前往，何須將車輛停於調解會場，竟自願搭乘談判對方之車輛而受制
    於人，顯不合情理。可見證人顏光裕證述非虛，應可採信。
    甲○○應係受脅迫而上車被載至簡宅，罪證明確，被告以脅迫使人行無義務之事
    犯行，亦可認定。
二、核被告所為，係犯刑法第二百七十七條第一項之傷害罪、同法第三百零四條第一
    項之強制罪。被告與不詳姓名成年人五、六人間，就刑法第三百零四條第一項之
    罪，有犯意聯絡及行為分擔，應論以共同正犯。而所犯上開二罪間有方法、結果
    之牽連關係，應從較重之傷害罪處斷。
三、公訴意旨及移送併辦意旨：甲○○、翟政源及其等之母翟溫雲妹被押至在乙○
    ○前開住所繼續談判中，乙○○出手毆打甲○○頭部、胸部，並命甲○○下跪，
    並對翟政遠及翟溫雲妹恐嚇，使其三人因而心生畏懼，乃分別簽下本票三紙共壹
    仟萬元。另涉有三百零四條第一項強制罪及同法三百四十六條第一、三項之恐嚇
    取財未遂罪，而與前開傷害罪，三罪間則有方法、結果之牽連關係云云。訊據被
    告乙○○堅決否認以強暴使人行無義務之事及恐嚇取財犯行，辯稱：在簡家談判
    時甲○○表示其財產只有六百萬元，超過部分不能作主，於是以隨身攜帶之大哥
    大打給在保五刑警隊服務之胞弟翟政遠到場，翟政遠主動提出以台中市房地賠償
    ，經討論認價值不多，甲○○更主動告知其父名下產業，唯其父有病不方便來，
    須徵得其母親同意前來洽商，由於翟政遠當時手臂受傷，遂由蔡英宜開車翟政遠
    導引至翟家接翟溫雲妹，翟家母子三人為了賠償數額，曾數度私下商議，每次達
    十分鐘不等，本有自由商議空間等語。
    經查：
（一）對於翟政遠、翟溫雲妹如何前去乙○○住宅一事，翟政遠稱：我正值班，我哥
      哥（甲○○）打電話給我，叫我趕去簡家，說有重要事情要處理；沒有強迫我
      ，是我自願上機車（原審八十八年十月十五日審判筆錄）。翟溫雲妹則稱：他
      們有三人到我家，並帶我兒子翟政遠向我表示趕快上車，我就上車（八十七年
      偵字第六八四八號第三頁反面）；他們一定要我上車講快點、快點，沒有拉我
      ，也不知發生何事等語。（原審八十八年十月十五日審判筆錄），足見翟政遠
      、翟溫雲妹並非被強暴、脅迫前去商談賠償事宜。堪認翟政遠、翟溫雲妹前去
      乙○○家談判，係自由意識，與刑法上強制罪須施強暴、脅迫之構成要件不合
      。
（二）甲○○於原審改稱：伊在簡家跪了二小時，伊是後悔傷害才跪的等語（原審八
      十七年十二月二日訊問筆錄），可見甲○○之所以跪在乙○○父親前係懺悔傷
      害被告乙○○之父，要非受被告強暴脅迫而為之，是該部分亦不成立強制罪。
（三）甲○○於調解時最後提到賠償六百萬元，還是無法達成和解：：後來甲○○和
      他弟弟商量，他弟弟也願意提供房子擔保，並簽下本票，他們係自願簽本票；
      寫同意書時（協議書）是經過雙方調解好才寫，翟政遠所提供台中地段土地及
      屏東的也是他們自己提供出來的，我就雙方協議內容寫的，雙方看（過）均說
      沒有意見才簽名等情，業據證人陳家復即在被告家參與商談之律師助理於原審
      陳述明確（原審八十八年二月二十四日、十一月三日審判筆錄），證人陳家復
      與告訴人及被告間無利害關係，其証言應可採信。而甲○○於調解委員會時曾
      答應賠償六百萬元，此經參與調解之調解委員王明發到院證述無訛（見原審卷
      一０一頁），其數額與最後在乙○○家達成賠償一千萬元之議差距雖有四百萬
      元，應係翟政遠、翟溫雲妹到場後，其三人協議達成賠償之共識。參酌翟政遠
      第一次到乙○○家時表明係在保安警察隊第五總隊服務之警員，其陳稱：隊上
      長官都知道我請假去處理這件事（指談判賠償之事，見原審八十八年三月五日
      審判筆錄）。翟政遠警界服務之背景既為乙○○所知悉，且翟政遠之長官亦知
      道翟政遠請假所為何事，以及甲○○、翟政遠不否認渠等均有攜帶行動電話，
      被告乙○○係陸陸續續進去渠等所在之房間（原審八十八年二月三日甲○○筆
      錄部分），若告訴人等三人確遭強迫和解及簽發本票，則其等應有空隙撥打行
      動電話對外求救，另從翟溫雲妹於併辦案件偵查中陳稱；本來乙○○在我們到
      達時，他就一直要打我，但都被別人拉住等語（八十七年偵字第六八四八號第
      四頁），益見在場乙○○之親屬慮及被告個性衝動，加以翟政遠具有警員身分
      ，怕其再茲生事端，而予勸阻等情以觀。被告當不致有非親族之外人陳家復在
      場，敢公然以「要挖洞把甲○○兄弟埋掉；把他們打成植物人」之語恫嚇翟政
      遠等三人，以迫使其等簽發本票、協議書。況衡之常理，警員發覺有不法情事
      ，應本其訓練主動展開追查不法情事，何況係自己及家人受到如此重大之侵害
      ，既為重大刑事案件，更應主動報警究辦，以懲不法，方合常理。然身為警員
      之翟政遠雖稱，曾向屏東縣警察局屏東分局報案，惟經原審函查結果則未有報
      案紀錄，有屏東縣警察局屏東分局八十八年十二月十八日屏警分刑字第三０二
      六五號函可稽（原審卷一五七頁），而甲○○至八十七年十月一日、翟政遠遲
      至同年十月八日始分別向臺灣屏東地方法院檢察署按鈴申告報案，有其二人刑
      事案件申告單存卷可查。距事發時間分別為五日、十二日，其等似未關緊要，
      未立即報警處理。若渠等有受此重大侵害，何以未立即報警或向偵查機關申告
      ，顯違常理，益見翟政遠所簽發之協議書、翟政遠、翟政遠、翟溫雲妹各自簽
      發總額一千萬元共三紙之本票，要係經其三人商議後達成之共識，尚非被告恐
      嚇下所簽立，尚不能構成恐嚇取財罪。
（四）檢察官上訴意旨稱案發當日，翟政遠、翟政遠固有帶行動電話，惟至乙○○
      住宅，行動電話即被收繳，無法向外聯絡，告訴人被迫簽立協議時，被告乙○
      ○同夥人皆圍繞左側，告訴人根本無法撥電話向外求援。且告訴人若未受脅迫
      ，何以本票上簽署翟逮東之姓名云云。惟查，告訴人翟政遠於原審陳稱：「我
      正值班，我哥哥（甲○○）打電話給我，叫我趕去簡家，說有重要情要處理」
      等語（見原審卷一三二頁），茍告訴人甲○○行動電話被收繳，自不可打電話
      聯絡甲○○，上訴意旨指稱被告之同夥人圍繞左側，且行動電話被收繳無法向
      外聯絡各節，並無任何確切証據可佐，自非可採。次查，翟溫雲妹之夫翟逮東
      自八十五年間起即因腦中風長期臥病住院治療，有診斷証明書可稽，而本票上
      簽署翟逮東之姓名，至多僅能証明未經翟逮東之同意及授權而已，不能執此推
      定係在被脅迫下所為，上訴意旨執此部分所指辯亦屬無據。
（五）綜上所陳，本應就上開各該部分為被告無罪之諭知，惟公訴意旨暨移送併辦意
      旨認各該部分與起訴判決有罪部分有方法、結果之牽連關係，爰不另為無罪之
      諭知。
四、原審因而適用刑法第二百七十七條第一項、第三百零四條第一項、第五十五條、
    第四十一條、罰金罰鍰提高標準條例第一條前段，第二條之規定，審酌被告並無
    不良素行，有其全國前案紀錄表在卷可考、其因父遭甲○○傷害成植物人，一時
    衝動以致行為過激，對被害人所造成之損害及犯罪後坦認部分犯行，態度尚佳等
    一切情狀，量處有期徒刑五月，並諭知如易科罰金以百元折算壹日，其認事用
    法並無不合，量刑亦甚妥適，被告及檢察官上訴意旨指摘原判決不當，俱無理由
    ，應予駁回。
據上論結，應依刑事訴訟法第三百六十八條，判決如主文。
本案經檢察官郭振昌到庭執行職務。
中    華    民    國     八十九     年       四       月       十九     日
                              臺灣高等法院高雄分院刑事第二庭
                                  審判長法官  曾永宗
                                        法官  曾玉英
                                        法官  邱永貴
右正本證明與原本無異。
不得上訴。
                                      書記官  陳慧珍
中    華    民    國     八十九     年       四       月    二十一      日
附錄：本判決論罪科刑法條：
刑法第二百七十七條第一項
傷害人之身體或健康者，處三年以下有期徒刑、拘役或一千元以下罰金。
                                                                       Ｇ


司法院資訊處製作；財團法人民間司法改革基金會備份。
